【裁判字號】    95,家抗,10
【裁判日期】    950503
【裁判案由】    指定遺產管理人
【裁判全文】
臺灣屏東地方法院民事裁定              95年度家抗字第10號
抗  告  人  財政部國有財產局台灣南區辦事處
法定代理人  甲○○
送達代收人  乙○○
相  對  人  龍星昇第五資產管理股份有限公司
法定代理人  斐保羅
代  理  人  丙○○
上列抗告人因與相對人龍星昇第五資產管理股份有限公司間指定
遺產管理人事件，對於中華民國95年4 月4 日原審95年度財管字
第10號所為裁定，提起抗告，本院裁定如左：
      主    文
抗告駁回。
抗告費用由抗告人負擔。
      理    由
一、本件抗告意旨略以：原審以被繼承人賴曾靜江之合法繼承人
    均拋棄繼承，致無人繼承後，依相對人之聲請而選定抗告人
    即財政部國有財產局台灣南區辦事處為遺產管理人，惟賴曾
    靜江可能有負債超過遺產而形同破產之情形，依司法院民國
    74年10月15日（74）院台廳1 字第05786 號函所示，此類事
    件宜儘量避免選任國有財產局為遺產管理人；況現行法令並
    無已拋棄繼承之繼承人不得為遺產管理人之規定，且因繼承
    人就被繼承人之債權債務、印鑑、重要證件及產權文件等，
    均較知悉，應屬適任人選。再者，如由抗告人為遺產管理人
    ，倘負債大於資產，則伊所耗費之時間、人力均難以金錢衡
    量，不僅國庫利益受損，亦造成浪費國家資源於特定人之不
    公現象，原裁定尚有不當，爰請求廢棄云云。
二、經查，被繼承人賴曾靜江於94年10月11日死亡，第一順位繼
    承人即其配偶賴秀雄與直系血親卑親屬賴超治、賴昭慧、賴
    昭文、賴超治之子女賴奕兆、賴妘蓁、賴昭慧之子甘澤元、
    賴昭文之子女賴凱琳，第三順位繼承人即其兄弟姊妹曾文欽
    、曾文顯、曾文逸、曾文傑、曾文中、曾文昌均已拋棄繼承
    ，而其父母曾慶鴻、曾張池妹及第四順位繼承人即其祖父母
    均已死亡，故被繼承人賴曾靜江已無民法第1138條所列各順
    序之繼承人，有本院惠少家慧字第0950002565號函文可稽，
    復經本院依職權調閱94年度繼字第978 號、94年度繼字第98
    8 號拋棄繼承全卷查證屬實。又相對人為賴曾靜江之債權人
    ，有其提出之本院屏院木民執亥字第93執13385 號債權憑證
    1 件在原審卷可按，則相對人自得以利害關係人身分聲請選
    任遺產管理人，原審經斟酌結果，而選任抗告人為遺產管理
    人，即無不當。又選任遺產管理人為法院職權行使之事項，
    如無違背法令及經驗法則，或受選任人有得拒絕擔任之正當
    事由外，應不得執為抗告之依據。本件抗告人為國家管理財
    產之機關，如本件遺產經清償債務後尚有剩餘，依民法第
    1185條規定，即歸屬國庫，則由其為遺產管理人，應屬適當
    ，自不得在未經實際管理前，即以可能有負債超過遺產或浪
    費時間、人力等事宜之預測，為拒絕擔任之論據，且抗告人
    為政府機關，與被繼承人間無利害關係，復有相當之專業能
    力足以勝任管理職務，顯較其他已無繼承意願而拋棄繼承之
    人為適當，況遺產管理在性質上非僅為被繼承人消極管理其
    遺產而已，因該遺產已不屬繼承人所有，而國庫亦有其取得
    財產利益之期待權，具有某種程度之公益性，若仍由無繼承
    意願之人為管理人，難免因而影響管理之積極作為，與遺產
    管理之本意即不相符。再者，拋棄繼承既為民法所規定繼承
    人之權利，一經行使後，就其與被繼承人間之財產關係即行
    斷絕，如再選任其為遺產管理人，而由其就被繼承人之財產
    為管理，無異剝奪其享有拋棄繼承之實益，與立法意旨顯然
    違背。又賴曾靜江之法定繼承人，既均已拋棄繼承，應無再
    擔任遺產管理人之意願，如選任其為遺產管理人，不僅可能
    因無意願而影響管理事務之進行，就專業知識及管理能力，
    亦有所欠缺，尚非適當之人選。至司法院前開函文，僅表明
    儘量不宜選任，而供法院斟酌，並非為不得選任之依據，更
    不得執為拒絕擔任之論據，則抗告意旨認原裁定不當，求予
    廢棄，即無理由，應予駁回。
三、據上論結，本件抗告為無理由，依非訟事件法第21條第2項
    、民事訴訟法第495 條之1 第1 項、第449 條第1 項、第78
    條，裁定如主文。
中    華    民    國    95    年    5     月    3     日
                  少年及家事庭法  官  廖文忠
                              法  官  楊中琪
                              法  官  李芳南
以上正本證明與原本無異。
如不服本裁定，應以裁定適用法規顯有錯誤為抗告理由時，始得
於收受送達後10日內向本院提起抗告狀（須按他造當事人人數提
出繕本），並須經本院以原裁定所涉及之法律見解具有原則上之
重要性為限而為許可者，方得抗告臺灣高等法院高雄分院。（非
訟事件法第45條）
                              書記官  潘豐益
中    華    民    國    95    年    5     月     3    日


司法院資訊處製作；財團法人民間司法改革基金會備份。
